臺灣高等法院花蓮分院刑事判決　　　　94年度交上易字第12號
上　 訴　 人　臺灣花蓮地方法院檢察署檢察官
上訴人即被告　甲○○○
選 任 辯護人　余道明律師
上列上訴人等因被告過失傷害案件，不服臺灣花蓮地方法院93年
度花交易字第26號中華民國94年5月31日第一審判決（起訴案號
：臺灣花蓮地方法院檢察署93年度發查偵字第473號），提起上
訴，本院判決如下：
    主  文
原判決撤銷。
甲○○○因過失傷害人，處有期徒刑貳月，如易科罰金，以佰
元折算壹日。緩刑貳年。
    事  實
甲○○○於民國93年5月17日9時10分許，駕駛車牌號碼U92305號
汽車，沿花蓮市○○路由西往東行駛，其原應注意汽車行進中，
駕駛人應注意車前狀況，隨時採取必要安全措施，及汽車行至無
號誌交岔路口時，駕駛人應減速慢行，作隨時停車準備，而依當
時情形又無不能注意之情事，其疏於注意，在距復興新村6之1號
前巷口之交岔路口附近處，欲靠右停車，不慎擦撞乙○○所騎乘
車牌號碼PQG920號機車右後照鏡，乙○○之機車因而失控滑倒，
致乙○○受有左側肋膜積水、胸部挫傷併左側第4至第8肋骨骨折
，全身多處擦傷等傷害。甲○○○肇事後，即以電話報警處理，
並向前來現場處理車禍之員警自首而接受裁判。
案經乙○○訴請台灣花蓮地方法院檢察署檢察官偵查起訴。
    理  由
一、訊之上訴人即被告甲○○○固坦承與告訴人乙○○發生前開
    車禍，然矢口否認有過失犯行，辯稱：「告訴人由巷子突然
    衝出，自後方追撞伊所駕車輛右後車輪上方，才發生車禍，
    並非伊撞到告訴人，雖然伊的公公住在該處，但當日並沒有
    要停靠路邊找他，伊均正常在車道內行駛」云云。惟查：
  (一)告訴人乙○○因本件車禍受有如事實欄所載之傷勢，有診斷
    證明書2份（國軍花蓮總醫院附設民眾診療處及門諾醫院）
    在卷可稽，本件另有道路交通事故現場圖、道路交通事故調
    查報告表、現場照片數張在卷可證，核先說明。
  (二)經本院勘驗被告所駕之U9-2305號自用小客車後，查知該車
    之右側後照鏡外緣有刮擦痕跡，右側黑色飾條亦有刮痕，右
    後車輪上方車體有破損之裂痕，經比對告訴人所駕PQG-920
    號機車車頭與被告車輛之前揭車損高度一致，而該處之刮痕
    係由前往後方向刮去，並非由後往前刮、右側前門亦有撞凹
    痕、右輪弧外緣有與機車金色字跡相同之擦痕，足見告訴人
    指訴被告之汽車右側照後鏡係擦撞其機車之左照後鏡後，告
    訴人之機車因而失控倒地，告訴人因而受傷，並非告訴人之
    機車由後追撞被告之汽車，足以認定，台灣省花東區車輛行
    車事故鑑定委員會、台灣省行車事故覆議委員會鑑定結果，
    均未審酌本院勘驗被告汽車之各項擦撞痕跡，自不足採信。
    此有本院勘驗筆錄、照片數張在卷可查（見本院94年7月21
    日勘驗筆錄及照片22張）。
  (三)證人即現場處理之員警陳永琇雖於原審結證被告汽車僅右車
    尾保險桿下方有毀損，係新刮痕，其餘地方沒有毀損云云，
    但被告之汽車確有如本院勘驗之刮痕，有照片在卷可稽，該
    證人之證言，不足據為有利被告之認定。而證人湯維玲雖證
    稱被告偏右行駛，告訴人從復興新村巷子右轉開出相撞云云
    ，惟依肇事現場圖所載，告訴人從巷子右轉行駛，已有一段
    距離（約10餘公尺），並非在交岔路口處擦撞，上開證人之
    證言，亦不足據為有利被告之認定。
二、按前車如須減速暫停，駕駛人應預先顯示燈光或手勢告知後
    車，後車駕駛人應隨時注意前車之行動。又汽車行駛時，駕
    駛人應注意兩車併行之間隔，並隨時採取必要之安全措施，
    道路交通安全規則第94條第2、3項分別定有明文，被告為領
    有駕駛執照之人，對上開規定應知之甚明。又依當時天候晴
    、日間自然光線充足、路面乾燥、無缺陷、無障礙物、視距
    良好等情形，並無不能注意之情事，被告竟疏未注意於停靠
    路邊時，應小心右側來車之動態，遂與告訴人之機車擦撞，
    導致告訴人倒地受傷，被告駕車有上述之過失，甚屬明確，
    被告辯稱伊無任何過失云云，顯無可採。又被告之過失行為
    ，與告訴人之受傷結果間，亦具有相當因果關係，本件事證
    明確，被告犯行堪以認定。
三、核被告所為，係犯刑法第284條第1項前段之過失傷害罪。被
    告於肇事後，在警員尚未知悉何人肇事前即坦承與告訴人發
    生車禍，此有花蓮縣警察局花蓮分局花市警交字第94600010
    4號函在卷可按，堪認被告符合刑法第62條對於未發覺之罪
    自首而受裁判之規定，依法應予減輕其刑。原審據以論科，
    固非無見。惟查原判決認定係告訴人自後撞及被告右後輪保
    險桿，核與事實不符，已有可議。且告訴人所受傷害，除原
    審認定者外，尚有全身多處擦、挫傷（見診斷書記載，附於
    93年度發查字第821號號卷第5頁），原審之認定，亦有不當
    ，上訴人等各自指摘原判決不當，雖無可取，惟原判決既有
    如上所述之不當，自應撤銷改判。爰審酌被告素行良好，因
    一時疏失致告訴人受傷，告訴人所受傷害非輕、被告犯後否
    認過失、已與告訴人成立民事上和解賠償告訴人之損失等一
    切情狀，量處如主文所示之刑，並諭知易科罰金之折算標準
    。姑念被告前未受有期徒刑以上刑之宣告，有其前科紀錄表
    在卷可稽，犯後已與告訴人達成和解賠償新台幣16萬元，檢
    察官並同意予被告緩刑，自新之機會，本院因認被告所受宣
    告之刑，以暫不執行為適當，併予宣告緩刑2年，以勵自新
    。
據上論斷，應依刑事訴訟法第299條第1項前段，刑法第284條第1
項前段、第62條前段、第41條第1項前段、第74條第1款，罰金罰
鍰提高標準條例第1條前段、第2條判決如主文。
本案經檢察官崔紀鎮到庭執行職務。
中    華    民    國    94    年    8     月    23    日
                  審判長法  官  謝志揚
                        法  官  賴淳良
                        法  官  莊謙崇
以上正本證明與原本無異。
本判決不得上訴。
                        書記官  李德霞
中    華    民    國    94    年    8     月    23    日
附錄本判決論罪之法律條文：
刑法第284條第1項前段：
因過失傷害人者，處6月以下有期徒刑、拘役或500元以下罰金。
